【裁判字號】    97,再易,21
【裁判日期】    980205
【裁判案由】    再審之訴
【裁判全文】
臺灣板橋地方法院民事判決              97年度再易字第21號
再 審 原告  乙○○
再 審 被告  愛菲爾大廈管理委員會
法定代理人  甲○○
上列當事人間請求再審之訴事件，再審原告對於本院民國97年8
月5 日97年度簡上字第116 號確定判決提起再審之訴，本院判決
如下：
    主  文
再審之訴駁回。
再審訴訟費用由再審原告負擔。
    理  由
一、再審之訴應於30日之不變期間內提起。前項期間，自判決確
    定時起算，判決於送達前確定者，自送達時起算；其再審之
    理由發生或知悉在後者，均自知悉時起算，民事訴訟法第50
    0 條第1 項、第2 項前段分別定有明文。查本件再審原告係
    於民國97年8 月11日收受本院97年度簡上字第116 號民事確
    定判決（下稱原確定判決）乙節，有送達證書1 紙在卷可按
    ，嗣於同年9 月1 日即提起本件再審之訴，顯未逾30日之不
    變期間，先予敘明。
二、再審原告主張：本件原確定判決理由「…，惟被上訴人並未
    指明台灣台北地方法院上開民事確定判決，就系爭決議為有
    效之判斷，有何顯然違背法令之處：且復未提出提出新訴訟
    資料，足以推翻該判斷之情形，…」，惟本件原第一審判決
    （即本院97年度重簡字第243 號第一審民事判決）已就公寓
    大廈管理條例第10條第2 項之立法精神作出詳細說明，台灣
    台北地方法院民事判決（按即該院93年度北小字第1987號、
    93 年 度小上字第178 號及96年度北小字第3271號民事判決
    ）顯違背前揭法條之立法精神，為判決違背法令，且再審原
    告已於原第一審時提出4 份民事判決影本（按即最高法院93
    年度台上字第2219號民事判決、台灣高等法院台中分院92年
    度上易字第273 號民事判決、台灣高等法院90年度上字第10
    30號民事判決、本院94年度重訴字第381 號民事判決）作為
    新訴訟資料供參，而原確定判決漏未審酌，有違民事訴訟法
    第436 條之7 之規定，為此提起本件再審之訴。並聲明請求
    ：原確定判決廢棄，駁回再審被告之上訴。
三、按適用法規顯有錯誤，得以再審之訴對於確定終局判決聲明
    不服，民事訴訟法第496 條第1 項第1 款定有明文。所謂適
    用法規顯有錯誤，係指確定判決所適用之法規顯然不合於法
    律規定，或與司法院現尚有效之判例及大法官會議之解釋，
    或最高法院尚有效之判例顯然違反，或消極的不適用法規者
    而言，並不包括認定事實錯誤、取捨證據失當、判決不備理
    由等情形在內，最高法院60年台再字第170 號判例及同院90
    年度台再字第27號判決、86年度台再字第102 號裁判意旨可
    資參照。經查，本件原確定判決將原第一審判決廢棄，駁回
    再審原告於原第一審之訴，已於判決理由詳述台灣台北地方
    法院93年度小上字第178 號及96年度北小字第3271號民事判
    決，認愛菲爾大廈92年9 月14日第4 屆住戶大會決議（按即
    再審原告於原第一審請求確認無效之決議，以下簡稱系爭決
    議），並無違反誠信原則及公寓大廈管理條例第10條第2 項
    之規定，而認定系爭決議有效，再審原告亦未指明台灣台北
    地方法院上開民事確定判決就系爭決議為有效之判斷，有何
    顯然違背法令之處，揆諸最高法院96年度台上字第2452號、
    93年度台上字第1736號判決意旨，本院及兩造皆不得任作相
    反之判斷或主張，且本院更應將之作為「當事人間之法」而
    適用於兩造間後續之本件訴訟等語（見原確定判決第4 至7
    頁），可見原確定判決並無前揭所指適用法規顯有錯誤之情
    形。至再審原告主張原第一審判決已就公寓大廈管理條例第
    10條第2 項之立法精神作出詳細說明，台灣台北地方法院民
    事判決顯違背前揭法條之立法精神，為判決違背法令云云，
    然前開台灣台北地方法院民事判決有無判決違背法令，係屬
    另一問題，非本件再審之訴所得審酌，再審原告據以為民事
    訴訟法第496 條第1 項第1 款之再審理由，自屬無據。
四、次按對於簡易訴訟程序之第二審確定終局裁判，如就足影響
    於裁判之重要證物，漏未斟酌者，亦得提起再審之訴或聲請
    再審，民事訴訟法第436 條之7 定有明文。所謂就足影響於
    裁判之重要證物漏未斟酌者，係指足以影響判決基礎之重要
    證物，雖在前訴訟程序中業已提出，然未經確定判決加以斟
    酌者而言，或者忽視當事人聲明證據不予調查，或者就依聲
    請或依職權調查之證據未為判斷，均不失為漏未斟酌，且以
    該證物足以動搖原確定判決基礎為限，若於判決理由項下說
    明無調查之必要，或縱經斟酌亦不足影響判決基礎，即與漏
    未斟酌有間，不得據為該條文所定之再審理由。本件再審原
    告雖再主張其已於原第一審時提出4 份民事判決影本作為新
    訴訟資料供參，而原確定判決漏未審酌，有違民事訴訟法第
    436 條之7 之規定云云。惟查，因本案事證已臻明確，再審
    原告與再審被告其餘攻擊防禦方法並所提之證據，經原審審
    酌後，認與判決結果無影響，爰不逐一論述等情，業經原確
    定判決敘述明確（見原確定判決第7 頁），可知本件原確定
    判決就上開訴訟資料已予以斟酌；退萬步言之，縱認原確定
    判決漏未斟酌，然上開4 份民事判決所指個案情節與本件原
    確定判決所指事實不同，無從比附援引，是亦顯無動搖本件
    原確定判決基礎之可能，故再審原告據以為民事訴訟法第43
    6 條之7 之再審理由，亦無足取。
五、綜上所述，再審原告提起本件再審之訴，顯無再審理由，爰
    不經言詞辯論，逕以判決駁回之。
六、依民事訴訟法第502條第2 項、第78條，判決如主文。
中    華    民    國    98    年    2     月    5     日
              民事第一庭    審判長法  官  李世貴
                                  法  官  黎文德
                                  法  官  高文淵
以上正本係照原本作成
本判決不得上訴
中    華    民    國    98    年    2     月    5     日
                                  書記官  許慧貞


司法院資訊處製作；財團法人民間司法改革基金會備份。
